臺灣高等法院刑事裁定
109年度抗字第1999號
抗  告  人即
聲明異議人    簡國鈴




上列抗告人因聲明異議案件，不服臺灣基隆地方法院中華民國10
9年6月10日裁定（109年度聲字第493號），提起抗告，本院裁定
如下：
    主  文
原裁定撤銷。
法務部中華民國一０八年三月四日法授矯字第10801012670號撤銷
受保護管束人假釋處分書及臺灣基隆地方檢察署檢察官中華民國
一０八年六月五日一０八年度執更字第一九九號執行指揮書，應予
撤銷。
    理  由
一、假釋制度之目的在使受徒刑執行而有悛悔實據並符合法定要
    件者，得停止徒刑之執行，以促使受刑人積極復歸社會。而
    假釋處分經主管機關作成後，受假釋人因此停止徒刑之執行
    而出獄，如復予以撤銷，再執行殘刑，非特直接涉及受假釋
    人之人身自由限制，對其復歸社會後而享有之各種權益，亦
    生重大影響。故假釋之撤銷屬刑事裁判執行之一環，為廣義
    之司法行政處分，因此，受假釋人對於撤銷假釋後檢察官指
    揮執行之殘刑如有不服，得依刑事訴訟法第484 條之規定，
    向當初諭知該刑事裁判之法院聲明異議，以求救濟，此業經
    司法院釋字第681 號解釋揭示在案。依此解釋意旨，受假釋
    人既得對於撤銷假釋後「檢察官執行殘刑之指揮」聲明異議
    ，法院自得依刑事訴訟法第484 條規定，審查「法務部撤銷
    假釋之決定」及「檢察官執行殘刑之指揮處分」，是否合法
    或正當，進而為維持、撤銷或變更執行指揮處分之適當裁定
    ，俾保障人民向法院請求救濟之權利。另新修正監獄行刑法
    第153 條第1項規定，該法於民國108年12月17日修正之條文
    施行前，因撤銷假釋已繫屬於法院之聲明異議案件，尚未終
    結者，於修正施行後，仍由原法院依司法院釋字第681 號解
    釋意旨，依刑事訴訟法之規定審理。而該法經總統於109年1
    月15日公布，並自公布後六個月實施，本件於109年5月6日
    繫屬第一審法院，先予敘明。
二、司法院釋字第796號解釋意旨略以：刑法第78條第1項本文規
    定：「假釋中因故意更犯罪，受有期徒刑以上刑之宣告者，
    於判決確定後6 月以內，撤銷其假釋。」不分受假釋人是否
    受緩刑或6 月以下有期徒刑之宣告，以及有無基於特別預防
    考量，使其再入監執行殘刑之必要之具體情狀，僅因該更犯
    罪受有期徒刑以上刑之宣告，即一律撤銷其假釋，致受緩刑
    或6 月以下有期徒刑宣告且無特別預防考量必要之個案受假
    釋人，均再入監執行殘刑，於此範圍內，其所採取之手段，
    就目的之達成言，尚非必要，牴觸憲法第23條比例原則，與
    憲法第8 條保障人身自由之意旨有違，應自本解釋公布之日
    起失其效力。上開規定修正前，相關機關就假釋中因故意更
    犯罪，受緩刑或6 月以下有期徒刑宣告者，應依本解釋意旨
    ，個案審酌是否撤銷其假釋等旨。
三、經查：本件抗告人前因違反毒品危害防制條例等案件，經
    原審法院以93年度訴字第11號判決各判處有期徒刑8月、5月
    ，應執行有期徒刑1年確定。又販賣毒品等案件，經同院以
    94年度重訴字第1號判決各判處有期徒刑10月（下稱A罪）、
    7月（下稱B罪）、1年5月（下稱C罪）、1年（下稱D罪）、1
    2年（下稱E罪），上訴後，A、B、C、D罪經撤回上訴而確定
    ，E罪部分經本院以94年度上訴字第1273號撤銷原判決改判
    處有期徒刑12年，上訴後由最高法院以94年度台上字第6064
    號判決駁回上訴確定，嗣A、B、C、D罪經臺灣高等法院以97
    年度聲減字第910號裁定各減為有期徒刑5月、3月15日、8月
    15日、6月，並與E罪定應執行有期徒刑13年8月確定。另因
    贓物案件，經原審法院以96年度基簡字第517號判決判處有
    期徒刑4月確定，再以97年度聲減字第61號裁定減為有期徒
    刑2月確定。前揭案接續執行，抗告人經入監服刑後，經
    核准於105年4月14日假釋出監付保護管束，保護管束期滿日
    為108年3月2日。詎抗告人於假釋期間內因施用第二級毒品
    犯行，經原審法院以107年度基簡字第1655號判決判處有期
    徒刑3月併諭知易刑處分標準確定，上開假釋案件，嗣經法
    務部於108年3月4日以異議人於假釋中違反刑法第78條第1項
    規定，依法撤銷假釋，臺灣基隆地方檢察署檢察官遂於108
    年6月5日以108年度執更字第199號指揮執行抗告人經撤銷假
    釋後之殘餘刑期2年10月16日等情，有本院被告前案紀錄表
    、法務部撤銷假釋處分書、基隆地檢署檢察官執行指揮書附
    卷可查。原裁定以其合於刑法第78條第1項前段規定，認法
    務部108年3月4日法矯決字第10801012670號撤銷受保護管束
    人假釋處分及檢察官指揮執行處分要無違法或不當，固非無
    見。惟因抗告人於假釋期間更犯之罪，判處有期徒刑3月，
    仍得易科罰金，依前開說明，本件撤銷假釋處分及執行指揮
    書，未及依司法院釋字第796號解釋意旨，就抗告人之個案
    審酌有無基於特別預防考量，而有必要再入監執行殘刑之具
    體情狀（例如對社會危害程度、再犯可能性及悛悔情形，所
    犯罪質是否為自戕性質等），以決定假釋之撤銷，僅因該更
    犯罪受有期徒刑以上刑之宣告，即一律撤銷其假釋，難認適
    法，抗告意旨執此指摘，為有理由。有關撤銷假釋部分既有
    可議，則法務部撤銷假釋處分書及檢察官據以核發之執行指
    揮書即失所依據，原裁定未及見此，遽以抗告人於假釋期間
    所故意更犯之他罪既經法院判處有期徒刑確定，與刑法第78
    條第1項規定撤銷假釋之要件相符，乃屬法定撤銷假釋事由
    ，而駁回其聲明異議，難謂允當。自應由本院將原裁定、本
    件撤銷假釋處分書及檢察官執行指揮書均予撤銷，由權責機
    關另依司法院釋字第796號解釋意旨，循正當法律程序為適
    法之處理。
據上論斷，依刑事訴訟法第413 條，裁定如主文。
中    華    民    國   109    年    12    月    24    日
                  刑事第三庭    審判長法　官  張惠立
                                      法　官  張江澤
                                      法　官  廖怡貞
以上正本證明與原本無異。
如不服本裁定，應於收受送達後五日內向本院提出抗告狀。
                                      書記官  邵淑津
中　　華　　民　　國　　109 　年　　12　　月　　25　　日